臺灣板橋地方法院刑事判決　　　　　　　100年度訴字第383號
公　訴　人　臺灣板橋地方法院檢察署檢察官
被　　　告　陳志銓
上列被告因違反毒品危害防制條例案件，經檢察官提起公訴（10
0 年度毒偵字第468 號），嗣因被告於本院準備程序中就被訴事
實均為有罪之陳述，本院告知被告簡式審判程序之旨，並聽取當
事人之意見後，由本院合議庭裁定改由受命法官獨任依簡式審判
程序進行，判決如下：
    主  文
陳志銓施用第二級毒品，累犯，處有期徒刑肆月；又施用第一級
毒品，累犯，處有期徒刑拾月，扣案之注射針筒壹支（內含已稀
釋之海洛因，量微無法析離秤重），沒收銷燬之。應執行有期徒
刑拾壹月，扣案之注射針筒壹支（內含已稀釋之海洛因，量微無
法析離秤重），沒收銷燬之。
    事  實
一、陳志銓前於(一)民國90年間，因施用毒品案件，經臺灣士林地
    方法院以90年度毒聲字第619 號裁定送觀察、勒戒後，認無
    繼續施用毒品之傾向，於90年6 月20日釋放出所，並由臺灣
    士林地方法院檢察署檢察官以90年度毒偵字第394 號為不起
    訴處分確定；(二)89年間，因妨害風化案件，經臺灣高等法院
    以89年度上訴字第4439號判決判處有期徒刑1 年2 月，經上
    訴後，由最高法院以90年度臺上字第3984號判決駁回上訴而
    確定；(三)92年間，因施用毒品案件，經本院以92年度毒聲字
    第1208號裁定送觀察、勒戒後，認有繼續施用毒品之傾向，
    再經本院以92年度毒聲字第1670號裁定令入戒治處所施以強
    制戒治，嗣經本院以92年度毒聲字3501號裁定停止戒治所餘
    戒治期間付保護管束，於92年11月18日停止戒治處分出所，
    迄至93年5 月22日期滿未經撤銷保護管束，視為強制戒治執
    行完畢，該次施用毒品犯行並經本院以92年度訴字第1677號
    分別判處有期徒刑7 月、5 月，應執行有期徒刑10月，經上
    訴後，由臺灣高等法院以92年度上訴字第3726號駁回上訴而
    確定；(四)92年間，因偽造文書案件，經本院以92年度訴緝字
    第33號判決判處有期徒刑10月確定，上開(二)、(四)之各罪刑，
    嗣經本院以92年度聲字第1728號裁定應執行有期徒刑1 年11
    月確定，並與上開(三)之罪刑接續執行，於95年1 月19日縮刑
    期滿執行完畢（於本案構成累犯）；(五)95年間，因施用毒品
    案件，經本院以95年度訴字第2795號判決判處有期徒刑8 月
    ，經上訴後，由臺灣高等法院以95年度上訴字第4748號駁回
    上訴而確定；(六)95年間，因施用毒品案件，經臺灣士林地方
    法院以96年度易緝字第60號判決判處有期徒刑7 月確定；(七)
    96年間，因竊盜案件，經本院以96年度簡字第1183號判決判
    處有期徒刑6 月確定；(八)96年間，因傷害案件，經本院以97
    年度易字第642 號判決判處有期徒刑6 月確定。前開(五)、(六)
    、(七)所示之各罪刑，嗣經臺灣士林地方法院以97年度聲字第
    571 號裁定更定應執行有期徒刑1 年7 月確定，並與上開(八)
    所示之刑接續執行，於98年7 月28日縮刑期滿執行完畢（於
    本案構成累犯）。
二、詎其仍不知悔改，復基於施用第二級毒品甲基安非他命（下
    稱甲基安非他命）之犯意，於99年12月23日某時，在臺北縣
    三重市（現改制為新北市三重區○○○○路上「正義公園」
    公廁內（起訴書略載為於99年12月24日為警採尿回溯96小時
    內之某時，在不詳地點），以將甲基安非他命置入錫箔紙上
    ，用火燒烤成煙霧後吸食之方式，施用甲基安非他命1 次；
    另基於第一級毒品海洛因（下稱海洛因）之犯意，同年月24
    日15時40分許，在同上地點，以將海洛因摻水注入針筒後注
    射之方式，施用海洛因1 次。嗣於99年12月24日15時50分許
    ，在上開公園為警查獲，並於陳志銓身上扣得甫使用過之注
    射針筒1 支（內含已稀釋之海洛因，量微無法析離秤重），
    再經警徵得陳志銓同意採集其尿液送驗，鑑驗結果呈安非他
    命類（含甲基安非他命）及嗎啡陽性反應而查悉上情。
三、案經臺北市政府警察局松山分局移送臺灣板橋地方法院檢察
    署檢察官偵查起訴。
    理  由
壹、程序方面：
    查本案被告陳志銓所犯並非死刑、無期徒刑、最輕本刑為3
    年以上有期徒刑之罪或高等法院管轄第一審案件，而其於準
    備程序進行中，被告先就被訴事實均為有罪之陳述，經法官
    告知簡式審判程序之旨，並聽取公訴人及被告之意見後，本
    院認適宜改依簡式審判程序進行，爰依刑事訴訟法第273 條
    之1 第1 項、第284 條之1 規定，由本院合議庭以裁定由受
    命法官獨任進行簡式審判程序，合先敘明。
貳、實體方面：
一、上揭事實，業據被告於本院審理時坦承不諱，且被告為警查
    獲時所採其尿液送驗結果，係呈安非他命類（含甲基安非他
    命）陽性及嗎啡陽性反應，此有臺北市政府警察局偵辦毒品
    案件尿液檢體委驗單（尿液檢體編號：041360）、台灣尖端
    先進生技醫藥股份有限公司於100 年1 月7 日出具之濫用藥
    物檢驗報告各1 份在卷可稽。又按甲基安非他命經口服投與
    後約百分之七十於24小時內自尿中排出，約百分之九十於96
    小時內自尿中排出，由於甲基安非他命成分之檢出與其投與
    方式、投與量、個人體質、採尿時間與檢測儀器之精密度等
    諸多因素有關，因此僅憑尿液中呈安非他命陽性反應，並無
    法確實推算吸食時間距採集時間之長短，惟依上述資料推斷
    ，最長可能不會超過4 日，此經行政院衛生署藥物食品檢驗
    局81年2 月8 日（81）藥檢一字第001156號函示明確；次按
    海洛因經注射或吸入人體後，約百分之八十於24小時內自尿
    中排出，一般而言，尿液中能否驗出嗎啡陽性反應與其投與
    量、投與途徑、採尿時間、個人體質及檢測方法之靈敏度有
    關，國外曾有文獻報導注射6 毫克之海洛因鹽酸鹽，其代謝
    物嗎啡之平均可檢出時限約為26小時，亦經行政院衛生署藥
    物食品檢驗局於81年9 月8 日以藥檢壹字第8114885 號函述
    綦詳。據上，被告之尿液經以氣相層析質譜儀分析法檢驗，
    既係呈安非他命類（含甲基安非他命）陽性及嗎啡陽性反應
    ，顯見被告應有在前揭犯罪時間施用甲基安非他命及海洛因
    之行為甚明。而扣案之注射針筒1 支內有稀釋過液體，經警
    以聯勤204 廠毒品檢驗包檢驗結果，呈海洛因毒品反應等情
    ，有臺北市政府警察局松山分局毒品初步檢驗圖片說明表1
    份存卷可憑。由此益徵被告之自白核與事實相符，堪以採信
    。
二、按於92年7 月9 日新修正並於93年1 月9 日施行之毒品危害
    防制條例刪除二犯及三犯之規定，一改修法前繁雜之處遇程
    序，僅將施用毒品者簡化區分為初犯、再犯，並認施用毒品
    者係屬病患性犯人，以觀察、勒戒戒除其身癮，並以強制戒
    治去除其心癮。經觀察、勒戒或強制戒治執行完畢釋放後，
    若係5 年後再犯該條例第10條施用毒品罪者，與同條例第20
    條第1 項、第2 項關於「初犯」之處理方式相同，檢察官應
    先聲請法院裁定令被告入勒戒處所觀察、勒戒，並視有無繼
    續施用毒品傾向，決定應予釋放、為不起訴之處分，或應聲
    請法院裁定令入勒戒處所強制戒治；若係5 年內「再犯」同
    條例第10條施用毒品罪者，依同條例第23條第2 項規定，檢
    察官則應依法追訴。觀諸該條例第20條第3 項之修正理由：
    「觀察、勒戒或強制戒治5 年後再犯者，顯見前所實施之觀
    察、勒戒或強制戒治已足以遮斷其施用毒品之癮，為期自新
    及協助其戒除毒癮，對此5 年後再犯者，爰明定仍適用初犯
    之規定，先經觀察、勒戒、強制戒治之程序。」及同條例第
    23條第2 項之修正理由：「為配合簡化施用毒品犯之刑事處
    遇程序，並鑑於經觀察、勒戒或強制戒治執行完畢釋放後5
    年內再犯者，其再犯率甚高，原據以實施之觀察、勒戒及強
    制戒治既已無法收其實效，自應施以刑事處遇。」顯然如施
    用毒品者係前經觀察、勒戒或強制戒治等治療程序執行完畢
    5 年後，始再施用毒品之「初犯」，因前所執行之觀察、勒
    戒或強制戒治已足收戒除毒癮之效，自應重新執行觀察、勒
    戒或強制戒治等治療程序，並於治療程序執行完畢後，由檢
    察官為不起訴處分，毋庸對之追訴處罰；反之，在「再犯」
    之情形，因其先前所為治療程序顯未能收戒斷毒癮之效，且
    考量施用毒品者之再犯率偏高，乃簡化其刑事處遇程序，而
    逕予追訴處罰，不再施以治療程序。參酌上開立法理由，修
    正毒品危害防制條例就施用毒品者，祇於「初犯」及「5 年
    後再犯」二種情形，有其追訴條件之限制，即須於初犯經觀
    察、勒戒或強制戒治釋放後，「5 年內均無施用毒品之行為
    」，始能認其前所實施之觀察、勒戒或強制戒治已足遮斷毒
    癮，而得於5 年後再犯時，再予適用初犯之規定，重行觀察
    、勒戒等程序。倘5 年內已經再犯，被依法追訴處罰，縱其
    第三次（或第三次以上）施用毒品之時間在初犯釋放5 年以
    後，即與「5 年後再犯」之情形有別，且因已於「5 年內再
    犯」，顯見其再犯率甚高，原實施觀察、勒戒或強制戒治，
    已無法收其實效，而無5 年戒斷期之存在，自無再經觀察、
    勒戒及強制戒治之必要，應由檢察官逕行起訴，始符新法修
    正之本旨。經查，被告前於90年間，因施用毒品案件，經臺
    灣士林地方法院以90年度毒聲字第619 號裁定送觀察、勒戒
    後，認無繼續施用毒品之傾向，於90年6 月20日釋放出所，
    並由臺灣士林地方法院檢察署檢察官以90年度毒偵字第394
    號為不起訴處分確定；又於92年間，因施用毒品案件，經本
    院以92年度毒聲字第1208號裁定送觀察、勒戒後，認有繼續
    施用毒品之傾向，再經本院以92年度毒聲字第1670號裁定令
    入戒治處所施以強制戒治，嗣經本院以92年度毒聲字3501號
    裁定停止戒治所餘戒治期間付保護管束，於92年11月18日停
    止戒治處分出所，於93年5 月22日期滿未經撤銷保護管束，
    視為強制戒治執行完畢，該次施用毒品犯行並經本院以92年
    度訴字第1677號分別判處有期徒刑7 月、5 月，應執行有期
    徒刑10月，經上訴後，由臺灣高等法院以92年度上訴字第37
    26號駁回上訴確定；於95年間，因施用毒品案件，經本院以
    95年度訴字第2795號判決判處有期徒刑8 月，經上訴後，由
    臺灣高等法院以95年度上訴字第4748號駁回上訴確定；於95
    年間，因施用毒品案件，經臺灣士林地方法院以96年度易緝
    字第60號判決判處有期徒刑7 月確定等情，此有臺灣高等法
    院被告前案紀錄表存卷可考。而被告既曾於上開強制戒治執
    行完畢後5 年內，已再犯施用毒品案件多起，並均經判刑確
    定，則被告本案又再施用第一、二級毒品，雖係於前揭觀察
    、勒戒執行完畢後逾5 年之後三犯以上，惟依上開說明，足
    認被告經上開強制戒治之執行後，未足以遮斷其施用毒品之
    癮，自與前揭條例第20條第3 項之規定僅得適用於「再犯」
    之情形不合（此有最高法院95年度臺非字第59號判決、95年
    度第7 次刑事庭會議決議可參），故公訴人逕向本院提起追
    訴，於法要無不合，附此陳明。綜上，本案事證明確，被告
    犯行堪以認定，應依法論科。
三、查海洛因及甲基安非他命，分屬於毒品危害防制條例第2 條
    第2 項第1 、2 款所規定之第一、二級毒品，核被告所為，
    係犯毒品危害防制條例第10條第1 項、第2 項之施用第一、
    二級毒品罪。被告施用前後持有第一級毒品及施用前持有第
    二級毒品之低度行為，各為進而施用第一、二級毒品之高度
    行為所吸收，均不另論罪。被告所犯上開二罪名，犯意各別
    ，行為互殊，應予分論併罰。又被告前受有如事實欄所載罪
    刑宣告及執行紀錄，有上述前案紀錄表在卷可考，被告於有
    期徒刑執行完畢後5 年內故意再犯有期徒刑以上之本案各罪
    ，均為累犯，各應依刑法第47條第1 項規定，加重其刑。爰
    審酌被告有多次施用毒品前科，品行非佳，且曾經觀察、勒
    戒及強制戒治執行完畢，竟再為本案施用毒品犯行，顯見其
    不思悔改，自制力亦顯不佳，足以戕害其身心，滋生其他犯
    罪，惡化治安，嚴重損及公益；惟另考量被告於犯後已坦承
    犯行，而其施用毒品行為於本質上係屬自我戕害行為，反社
    會性之程度應屬較低等一切情狀，各量處如主文所示之刑，
    並定其應執行之刑，以資懲儆。至扣案之注射針筒壹支，其
    內含已稀釋之海洛因（已與該注射針筒附合，且量微無法析
    離秤重），既屬當場查獲之第一級毒品，不問屬於犯人與否
    ，應依毒品危害防制條例第18條第1 項規定，諭知沒收銷燬
    之。
據上論斷，應依刑事訴訟法第273 條之1 第1 項、第299 條第1
項前段，毒品危害防制條例第10條第1 項、第2 項、第18條第1
項前段，刑法第11條前段、第47條第1 項、第51條第5 款，判決
如主文。
本案經檢察官莊惠真到庭執行職務。
中    華    民    國    100     年    3   月    25    日
                  刑事第十三庭法  官  林淑婷
上列正本證明與原本無異。
如不服本判決，應於判決送達後10日內敘明上訴理由，向本院提
出上訴狀 (應附繕本) ，上訴於臺灣高等法院。其未敘述上訴理
由者，應於上訴期間屆滿後20日內向本院補提理由書「切勿逕送
上級法院」。
                              書記官  梁宜庭
中    華    民    國   100    年    3     月    25    日
附錄本案論罪科刑法條全文：
毒品危害防制條例第十條
施用第一級毒品者，處六月以上五年以下有期徒刑。
施用第二級毒品者，處三年以下有期徒刑。